【裁判字號】    89,易,876
【裁判日期】    900226
【裁判案由】    詐欺
【裁判全文】
臺灣花蓮地方法院刑事判決                        八十九年度易字第八七六號
    公  訴  人  臺灣花蓮地方法院檢察署檢察官
    被      告  甲○○
    被      告  乙○○
右列被告因詐欺案件，經檢察官提起公訴（八十九年度偵字第二八三七號），本院判
決如左︰
    主  文
甲○○、乙○○均無罪。
    理  由
一、公訴意旨略以：被告甲○○、乙○○係夫妻關係，基於共同犯意，意圖為自己不
    法之所有，於八十九年二月間，至丙○○所經營之檳榔批發行，共同對丙○○佯
    稱：「欲購買檳榔一批。」致丙○○不疑有他，如數交貨，計值新台幣（下同）
    三十萬元。被告甲○○即交付乙○○之帳號四二三九之二號，票號：一六九九六
    三號，面額三十萬元，發票日為八十九年八月一日，付款人為花蓮市第二信用合
    作社支票（下稱系爭支票）一紙，交由丙○○收受，然屆期上開支票竟因發票人
    簽章不符、存款不足而退票。丙○○事後多方追索，亦無所獲，丙○○方知受騙
    ，因認被告共同涉犯刑法第三百三十九條第一項之詐欺罪嫌云云。
二、按犯罪事實應依證據認定之，無證據不得推定其犯罪事實；又不能證明被告犯罪
    者，應諭知被告無罪之判決，刑事訴訟法第一百五十四條、第三百零一條第一項
    分別定有明文。再按告訴人之告訴，係以使被告受刑事訴追為目的，是其陳述是
    否與事實相符，仍應調查其他證據以資審認（最高法院五十二年台上字第一三○○號判例參照）。又事實之認定，應憑證據，如未能發現相當證據，或證據不足
    以證明，自不能以推測或擬制之方法，為裁判基礎（最高法院四十年台上字第八
    六號判例參照）。再查刑法第三百三十九條第一項詐欺罪之成立，以意圖為自己
    或第三人不法之所有，以詐術使人將本人或第三人之物交付為要件，若行為人所
    用方法，不能認為詐術，亦不致使人陷於錯誤，則不得遽以該罪相繩（最高法院
    四十六年度台上字第二六○號判例意旨參照）。至於債務人於債之關係成立後，
    如有未依債之本旨履行民事債務之情形，在一般社會經驗上可能之原因甚多，縱
    令是出於惡意不為履行，茍無足以證明其在債之關係發生時，自始即具有不法所
    有意圖之積極證據，亦僅能令負民事債務不履行之責任，依刑事訴訟法第一百五
    十四條之規定，尚不得據此債信違反之客觀事態，而推定債務人原有詐欺取財之
    犯意。本件公訴人認被告涉犯右揭罪嫌，無非以被害人丙○○之指訴，及支票、
    退票理由單等，作為認定被告涉有本件罪嫌之依據。
三、訊據被告則堅決否認其涉前開公訴人所指之罪嫌，被告甲○○辯稱：系爭支票是
    我簽發的，平常的簽發支票上之印章都是我太太蓋的，我是之後才知道印章蓋錯
    了，但因為我後來資金週轉困難，所以無法支付票款，我與告訴人交易三、四年
    之久，之前的貨款都有兌現，我並無詐欺的意思等語。被告乙○○辯稱：我並不
    知道蓋錯印章的事，後來是因為資金週轉困難才無法回補貨款，我並未詐欺等語
    。
四、經查：告訴人丙○○為檳榔之盤商，被告為其客戶，生意上之往來已有二、三年
    ，二、三年間雙方交易約有三、四十次，之前被告簽發之票據均有如期兌現，僅
    有系爭支票因簽章不符無法兌現等情，為告訴人自己承認，與被告所述大致相符
    ，尚有支票一張可參，而系爭支票是因為存款不足及發票人簽章不符以致退票，
    此有退票理由單足憑。而被告與告訴人間既然長期間交易頻繁，且被告原均能按
    期清償貨款，僅有系爭支票因上述理由致未能兌現，則本院認為被告此次未能按
    期清償貨款，只能證明被告與告訴人於買賣關係發生後，被告有債務不履行之情
    形，告訴人前開陳述，並不能推論被告於買賣之初即有不法所有意圖，本案應僅
    係被告與告訴人間債務不履行之糾葛爾。此外，再經本院依職權調查結果後，亦
    無其他確切之證據足認被告涉有本件犯行，揆諸首揭規定，自應對被告為無罪之
    諭知。
五、末查被告已就此筆貨款與告訴人間達成和解，承諾願分期償還，有和解書一份可
    憑（本院九十年度附民字第一號卷參照），附此敘明。
據上論斷，應依刑事訴訟法第三百零一條第一項判決如主文。
中        華        民        國    九十    年    二    月    二十六    日
                                    臺灣花蓮地方法院刑事庭
                                        法  官  楊  碧  惠
右正本證明與原本無異。
如對本判決不服，應於送達後十日內，向本院提出上訴狀。（應抄附繕本）告訴人或
被害人如對於本判決不服者，應具備理由請求檢察官上訴，其上訴期間之計算係以檢
察官收受判決正本之日期為準。
                                        法院書記官
中        華        民        國    九十    年    二    月    二十七    日


司法院資訊處製作；財團法人民間司法改革基金會備份。
